【裁判字號】    97,簡上,1046
【裁判日期】    980810
【裁判案由】    詐欺
【裁判全文】
臺灣高雄地方法院刑事判決            97年度簡上字第1046號
上  訴  人
即  被  告  甲○○
上列上訴人即被告因詐欺案件，不服本院高雄簡易庭中華民國97
年10月3 日97年度審簡字第2574號第一審刑事簡易判決（聲請簡
易判決處刑案號：97年度偵緝字第367 號），提起上訴，本院管
轄之第二審合議庭判決如下：
    主  文
上訴駁回。
    理  由
一、按被告以外之人於審判外之陳述，雖不符刑事訴訟法第159
    條之1 至第159 條之4 之規定，而經當事人於審判程序同意
    作為證據，法院審酌該言詞陳述或書面陳述作成時之情況，
    認為適當者，亦得為證據；又當事人、代理人或辯護人於法
    院調查證據時，知有第159 條第1 項不得為證據之情形，而
    未於言詞辯論終結前聲明異議者，視為有前項之同意，刑事
    訴訟法第159 條第1 項、第159 條之5 分別定有明文。查本
    件證人即被害人乙○○○於警詢時所為陳述，核屬被告以外
    之人於審判外之陳述，且上開證人業已於本院審理時到庭具
    結作證，亦無引用其等於警詢時所為陳述之必要，上訴人即
    被告甲○○（下稱被告）既否認其於警詢陳述之證據能力，
    依上開說明，自不得作為證據，至本判決所引用其他各項證
    據（含傳聞證據、非傳聞證據及符合法定傳聞法則例外之證
    據）之證據能力，檢察官及被告於本院審理時均表示無意見
    ，並同意引為證據，且於本院言詞辯論終結前，對於卷附具
    有傳聞證據性質之證據，既均已知其情，卻未聲明異議，本
    院認該具有傳聞證據性質之證據，亦無任何違法取證之不適
    當情形，以之作為證據使用係屬適當，自均具有證據能力。
二、本案經本院審理結果，認原審判決之認事、用法及量刑均無
    不當，應予維持，爰均引用原審判決書記載之事實、證據及
    理由（如附件，含檢察官聲請簡易判決處刑書）。
三、被告上訴意旨略以：伊於民國96年10月10日上午利用休假與
    客戶相約去科工館看電影，出門時將背面寫有密碼之合作金
    庫、聯邦銀行、國泰世華銀行等存簿及金融卡放在黑色手提
    箱內帶出門，打算下午到銀行整理存簿把錢領出來，並攜帶
    1 張本票打算去法院提抗告，結果下午在友人家發現手提箱
    不見，就去復興派出所報警，並會同警方至其住處找管理員
    調錄影帶出來看，因當日管理員不在，伊於隔日即96年10月
    11日再請管理員調錄影帶出來，確認自己沒有帶包包回家，
    可見包包在外面遺失，並於96年10月13日打電話到各銀行掛
    失，伊並未提供帳戶給詐欺集團，況詐騙集團都是利用新開
    戶，伊的帳戶已使用1 、20年，不可能在使用這麼久以後才
    租給詐騙集團，且伊認為乙○○○稱於96年10月15日有被詐
    欺集團騙一事是假的云云。經查：
  (一)被害人乙○○○係29年間出生之69歲老人，平日獨居，於96
    年10月15日下午1 時30分許，接到詐欺集團成員來電，假冒
    165 反詐騙專線服務人員及法務部專員，訛稱其資料外洩、
    帳戶替人洗錢，要其將所有帳戶內款項存入安全帳戶，致其
    不疑有他而陷於錯誤，依詐欺集團成員指示，先前往住處附
    近之桃園縣觀音鄉華南銀行，將新臺幣（下同）40萬5,000
    元存款匯入黃明鋒（經本院以97年度審簡字第1170號簡易判
    決判處有期徒刑3 月確定）所有帳戶內，再前往郵局，託他
    人代為填妥22萬5,000 元匯款單，欲將其郵局帳戶內存款匯
    往被告所有聯邦銀行高雄分行000000000000號帳戶之際，為
    郵局行員發覺有異阻止，並報警處理，始未遭詐騙得逞等情
    ，業據證人即被害人乙○○○於本院審理中結證歷歷，復有
    郵政跨行匯款申請書及被告所開立之前揭聯邦銀行帳戶之客
    戶開戶資料及交易明細資料、桃園縣政府警察局大園分局新
    坡派出所受理詐騙帳戶通報警示簡便格式表、受理刑事案件
    報案三聯單各1 份附卷可稽（見本院簡上卷第132 至137 頁
    、偵卷一第14至19頁），足見詐欺集團確係提供被告上開帳
    戶，用以詐欺被害人，被告此部分辯解，要屬空言否認，委
    不可採，是前揭事實，堪以認定。
  (二)被害人為詐欺集團詐騙時間為96年10月15日，被告於96年10
    月16日警詢時先供稱：伊聯邦銀行之帳戶存簿及金融卡於96
    年10月15日遺失，並向前鎮○○○○路派出所報案等語（見
    偵1 卷第10頁），又稱：伊係於96年5 月將上開帳戶存簿及
    印章交與友人陳佩穎，還沒拿回來，故於96年10月16日至銀
    行申請補發等語（見偵1 卷第12頁），其同次於警詢時所為
    供述已前後不一，又於97年2 月13日偵查中供稱：伊不知聯
    邦銀行帳戶現在何處，伊沒有印象，之前是將帳戶放在一個
    黑色包包中，密碼寫在提款卡上，過年時整理發現不見了等
    語（見偵2 卷第21頁），而與上開供詞迥異，亦與其於本院
    審理時供稱：96年10月10日遺失合作金庫、國泰世華、聯邦
    銀行之存簿及提款卡等語（見本院卷第34頁），互核不符，
    其於歷次警詢及偵、審中，就遺失上開帳戶之時間、原因之
    供述相互歧異，被告是否確有遺失上開帳戶存簿及提款卡，
    已非無疑。況依本院調查結果，被告係於96年11月1 日至前
    鎮○○○○路派出所報案，有高雄市政府警察局前鎮分局98
    年3 月4 日函暨檢附之員警職務報告1 份可參（見本院簡上
    卷第70至71頁），被告並供稱：伊於96年10月8 日發現聯邦
    、國泰世華、大眾銀行存簿、提款卡等物遺失，並於96年10
    月12日向上開銀行掛失等語（見本院簡上卷第22頁），則被
    告於本案案發為警約談後相隔半月時間，始至警局報案，亦
    與常理不符。復依本院函查結果，96年10月10日至10月15日
    間，僅有國泰世華銀行四維分行於96年10月11日有掛失存摺
    之紀錄，至大眾銀行、合作金庫商業銀行憲德、高雄、三峽
    等分行、及聯邦銀行，均無被告辦理存簿、金融卡之掛失紀
    錄，聯邦銀行並函覆稱亦無被告去電掛失之紀錄，有大眾銀
    行（97）前金簡發字第50號函、聯邦銀行97年12月23日97聯
    高雄字第767 號函，合作金庫銀行憲德分行97年12月29日合
    金憲存字第0970005585號、高雄分行98年1 月7 日合金南高
    存字第0970005486號及三峽分行97年12月29日合金三峽存字
    第0970005492號函、國泰世華銀行四維分行97年12月30日（
    97）國世四維字第0970000113號函各1 份附卷可憑（見本院
    簡上卷第38-1至41-4頁），足見被告辯稱伊曾向各家銀行辦
    理掛失云云，殊無可採。況被告既曾向國泰世華銀行辦理掛
    失手續，若果本案聯邦銀行之帳戶亦同時遺失，豈有未另向
    該行辦理掛失之理，益徵被告上開辯解，悖於事理，並不可
    採。
  (三)再參以被告前於95年6 月間，曾因其所有臺灣銀行高雄分行
    000000000000000 號帳戶為詐欺集團用以詐騙，致被害人陳
    黃美惠於95年6 月15日中午12時許遭詐騙16萬6,100 元，被
    告上開臺灣銀行帳戶因而遭到凍結，列為警示戶等節，有臺
    南市警察局第二分局98年2 月17日南市警二刑字第09842116
    480 號函、高雄市政府警察局新興分局98年3 月10日高市警
    新分偵字第0980004614號函暨檢附之附財團法人金融聯合徵
    信中心通報案件紀錄資訊、被告警詢筆錄、被害人陳黃美惠
    警詢筆錄、上開臺灣銀行高雄分行帳戶交易明細等資料附卷
    可稽（見簡上卷第80至116 頁），被告於本院審理時亦供承
    ：伊知道95年間有被害人陳黃惠美匯錢至臺灣銀行帳戶一事
    ，伊當時去臺灣銀行領款，整理存簿時，臺灣銀行人員跟伊
    說這是警示帳戶不能用，伊當時有問過襄理，襄理要伊去警
    察局或地檢署說明等語在卷（見本院簡上卷第152 至153 頁
    ），足見被告對於詐欺集團會使用他人帳戶作為指示被害人
    匯款帳戶，且一旦帳戶被列為警示戶恐涉及刑案等情，知之
    甚詳。本院審酌被告既有前案經驗，於本件被害人遭詐騙之
    前，竟未向警報案遺失帳戶存簿，亦未向各該銀行掛失，已
    與常理有違。且依其於本院審理時之供述，96年10月10日係
    國慶假日，金融機構及法院並未營業、辦公，被告猶稱打算
    該日下午到銀行將錢領出及至法院提起抗告云云，亦與常情
    不符，本院綜合上開各情觀之，認被告所辯情詞，均難認與
    事實相符，顯係出於脫免罪責所為飾詞，而不足採信。
  (四)被告另辯稱：伊曾向員警表示包包不見，請警方陪同到住處
    管理室看錄影帶，因管理員不在，伊於翌日又自行前往管理
    室，請管理員調閱監視錄影帶等語，然證人即員警丁○○於
    本院審理時證述：伊第一次看到被告是在97年10月11日下午
    ，被告至警局要求看監視器，便陪她到住處大樓管理室，因
    管理員不在，而未看錄影帶，當時她並未說手提包內有何東
    西等語明確（見本院簡上卷141 至142 頁），並有其所出具
    之職務報告1 份附卷可參（見本院簡上卷第72頁），足見被
    告所述於96年10月11日請警方陪同調取錄影帶一節，尚難憑
    取，且與其於本院審理時供稱：伊的帳戶於96年10月10日遺
    失，當天就去復興派出所會同警方到住處大樓調錄影帶等語
    之時間不符（見本院簡上卷第33頁背面、第34頁）；再者，
    證人即被告住處大樓管理員丙○○固於本院審理時證述：被
    告曾請伊幫忙調錄影帶，說她有帶手提包去看信箱，確切時
    間已久不記得了，後來調出來看的結果，被告有去看信箱，
    但沒有帶手提包，當時被告也沒告訴伊手提包裡面有何東西
    等語（見本院簡上卷第139 頁），然錄影畫面既未顯示其有
    攜帶何手提包出入，亦無從證明是否有被告所稱遺失手提包
    一節，自不足以為被告有利之認定。又被告辯稱詐騙集團都
    是利用新開戶，伊的帳戶已使用一、二十年，不可能在使用
    這麼久以後才租給詐騙集團云云，惟於此類幫助詐欺案件中
    ，犯罪者未必僅利用新開戶之帳戶販售或提供他人，此為本
    院職權所知之事項，且被告所有上開聯邦銀行帳戶係於94年
    9 月2 日開戶，自96年5 月4 日起即未再有其他交易紀錄，
    有該開戶資料及交易明細表在卷可稽（見偵2 卷第28頁、本
    院簡上卷第18-2頁），被告上開辯解顯與事實不符，要難憑
    取。
  (五)又自犯罪行為人角度審酌，其既知利用他人之帳戶掩飾犯罪
    所得，應非愚昧之人，當知社會上一般正常之人，如帳戶存
    摺、印鑑章、提款卡、提款密碼遺失或遭竊，為防止拾得或
    竊得之人盜領其存款或做為不法使用，而徒增訟累，必於發
    現後立即報警或向金融機構辦理掛失止付，在此情形下，如
    仍以該帳戶作為犯罪工具，則在其向他人詐欺，致使被害人
    將款項匯入該帳戶後，極有可能因帳戶所有人掛失止付而無
    法提領，則其大費周章從事於犯罪之行為，甘冒犯罪後遭追
    訴、處罰之風險，卻只能平白無故替原帳戶所有人匯入金錢
    ，而無法得償犯罪之目的，此等損人不利己之舉，又豈是聰
    明狡詐之罪犯所會犯之錯誤。換言之，從事此等財產犯罪之
    不法份子，若非確知該帳戶所有人不會去報警或掛失止付，
    以確定其等能自由使用該帳戶提款、轉帳，則其等應不至於
    以該帳戶從事於財產犯罪。是上開帳戶資料既確有遭不法集
    團用於向被害人詐欺之事實，從而客觀上當可合理認定被告
    確有提供上開帳戶資料予犯罪集團成員，而供犯罪集團持向
    被害人詐欺取財之情無訛。
  (六)綜上所述，被告所辯情詞，顯係畏罪卸責之詞，委不足採，
    從而，本件事證明確，被告上開犯行，堪以認定。
四、本件被告提供其申辦之上開帳戶存摺、提款卡及提款密碼予
    詐欺集團使用，作為實施詐欺取財之犯罪工具，其單純提供
    帳戶供人使用之行為，並不等同於向被害人施加詐術之行為
    ，且亦無證據證明被告有參與詐欺取財犯行之構成要件行為
    ，是被告提供帳戶供人使用之行為，係對於該詐欺集團遂行
    詐欺取財犯行，資以助力。又被害人於匯款前經郵局行員阻
    止而發覺係遭詐騙，並未匯款至上開帳戶，是上開詐欺集團
    成員雖已著手於詐術之行使，並使被害人陷於錯誤，惟被害
    人因遭他人阻止而未交付款項，應論以刑法第25條第1 項之
    未遂犯。是核被告所為，係犯刑法第30條第1 項前段、第33
    9 條第3 項、第1 項之幫助詐欺取財未遂罪。被告並未實際
    參與詐欺犯行，所犯情節較正犯輕微，爰依刑法第30條第2
    項規定，減輕其刑。又刑法第25條第2 項規定僅為未遂犯之
    處罰得按既遂犯之刑減輕之原則規定，並非必須減輕（最高
    法院48年台上字第1348號判例意旨參照），本院審酌被告提
    供銀行帳戶供詐騙集團成員使用，助長詐騙集團財產犯罪之
    風氣，使詐財事件層出不窮發生，造成社會互信受損，擾亂
    金融交易往來秩序，影響層面廣泛，更使執法人員難以追查
    該詐騙集團，實屬不該，犯後猶飾詞否認，態度非佳等情狀
    ，兼衡原審業已量處最低之有期徒刑刑度，爰不依該條項規
    定予以減輕，附此敘明。原審以被告罪證明確，依刑法第33
    9 條第1 項、第3 項（原判決引用法條漏載第3 項）、第30
    條第1 項前段、第2 項、第25條第1 項、第41條第1 項前段
    ，刑法施行法第1 條之1 ，逕以簡易判決判處被告有期徒刑
    2 月，並諭知以1,000 元折算1 日之易科罰金折算標準，其
    認事用法並無違誤，量刑亦屬妥適，被告上訴意旨否認犯罪
    ，指摘原判決不當，為無理由，應予駁回。
據上論斷，應依刑事訴訟法第455 條之1 第1 項、第3 項、第36
8 條、第373 條，判決如主文。
本案經檢察官鄭益雄到庭執行職務。
中    華    民    國    98    年    8     月    10    日
                  刑事第十八庭  審判長法  官  蔡廣昇
                                      法  官  王  琁
                                      法  官  周佳佩
以上正本證明與原本無異。
本件不得上訴。
中    華    民    國    98    年    8     月    10    日
                                      書記官  王壹理
附錄本案論罪科刑法條
刑法第339 條
意圖為自己或第三人不法之所有，以詐術使人將本人或第三人之
物交付者，處5 年以下有期徒刑、拘役或科或併科1 千元以下罰
金。
以前項方法得財產上不法之利益或使第三人得之者，亦同。
前二項之未遂犯罰之。
附件：
本院97年度審簡字第2574號刑事簡易判決書（含檢察官聲請簡易
判決處刑書）。


司法院資訊處製作；財團法人民間司法改革基金會備份。
